【裁判字號】    95,上訴,1432
【裁判日期】    951011
【裁判案由】    違反槍砲彈藥刀械管制條例
【裁判全文】
臺灣高等法院高雄分院刑事判決        95年度上訴字第1432號
上  訴  人  臺灣高雄地方法院檢察署檢察官
被      告  丙○○
指定辯護人  本院公設辯護人  甲○○
上列上訴人因被告違反槍砲彈藥刀械管制條例案件，不服臺灣高
雄地方法院95年度訴字第1232號中華民國95年6 月30日第一審判
決（起訴案號：臺灣高雄地方法院檢察署94年度偵字第29054 號
），提起上訴，本院判決如下：
    主  文
上訴駁回。
    理  由
一、公訴意旨略以：丙○○明知具有殺傷力之改造手槍及子彈均
    係槍砲彈藥刀械管制條例所公告列管之物品，非經主管機關
    許可，不得寄藏、持有。仍於民國（下同）94年12月中旬某
    日，在其高雄縣梓官鄉○○○路64巷67號3 樓住處，收受真
    實姓名年籍不詳、綽號「黑人」之男子委託保管具殺傷力仿
    GLOCK 廠17型半自動手槍製造之槍枝換裝土造金屬槍管之改
    造手槍1 支（槍枝管制編號：0000000000號）及直徑約8.93
    mm之土造子彈9 顆，未經許可而將上開槍彈寄藏在其住處。
    嗣為警於同年12月20日上午11時45分許，在該址查獲並扣得
    上開改造手槍1 支、土造子彈9 顆（其中子彈3 顆業經鑑驗
    試射）、信號彈1 發（非屬槍砲彈藥刀械管制條例列管之爆
    裂物）及安非他命1 包、海洛因3 包、吸管鏟子2 支、殘渣
    袋7 個、空夾鏈袋38個等物（違反毒品危害防制條例部分由
    檢察官另案偵辦），因認被告涉犯槍砲彈藥刀械管制條例第
    8 條第4 項之未經許可寄藏具殺傷力槍枝罪嫌及同法第12條
    第4 項未經許可寄藏子彈罪嫌。
二、按「犯罪事實應依證據認定之，無證據不得認定犯罪事實」
    、「不能證明被告犯罪者，應諭知無罪之判決」，刑事訴訟
    法第154 條第2 項、第301 條第1 項分別定有明文。申言之
    ，犯罪事實之認定應憑證據，如未能發現相當證據，或證據
    不足以證明，自不能以推測或擬制之方法，作為裁判基礎（
    最高法院40年台上字第86號判例意旨參照）；且認定犯罪事
    實所憑之證據，雖不以直接證據為限，間接證據亦包括在內
    ，然而無論直接證據或間接證據，其為訴訟上之證明，須於
    通常一般之人均不致有所懷疑，而得確信其為真實之程度者
    ，始得據為有罪之認定，倘其證明尚未達到此一程度，而有
    合理之懷疑存在而無從使事實審法院得有罪之確信時，即應
    由法院為諭知被告無罪之判決（最高法院76年台上字第4986
    號判例意旨參照）。再者，依刑事訴訟法第161 條第1 項規
    定，檢察官對於起訴之犯罪事實，仍應負提出證據及說服之
    實質舉證責任。倘其所提出之證據，不足為被告有罪之積極
    證明，或其指出證明之方法，無從說服法院以形成被告有罪
    之心證，基於無罪推定之原則，自應為被告無罪判決之諭知
    （參照最高法院92年度台上字第128號判例意旨）。
三、公訴人認被告丙○○涉有上開寄藏具殺傷力之槍枝及子彈罪
    嫌，係以：證人即警員乙○○之證述暨在被告住處查獲上開
    槍彈及該槍彈經內政部警政署刑事警察局鑑定結果認均具殺
    傷力，為其論斷之依據。惟訊據被告丙○○固不否認上開槍
    彈均具殺傷力且在其住處為警查獲之事實，惟堅決否認有何
    寄藏槍彈之犯行，辯稱：伊是乙○○警員之線民，曾向高雄
    市小港分局刑事組檢舉製造、販賣槍彈集團，後來警方去抓
    時只搜到一點槍械的零件。過了大約2、3天後，「黑人」就
    拿著槍與子彈來到伊住處，說他被販賣槍枝的人懷疑出賣，
    對方要找他報復，並問我可否幫他談妥調解這件事情，他要
    先跑路，所以就把槍與子彈拿給伊，「黑人」還在的時候，
    伊就跟乙○○警員聯絡，陳警員告訴伊要報上去再處理，但
    來不及處理就被抓了，伊並無持有或寄藏之犯意等語。
四、經查：
  (一)證人即乙○○警員於原審審理時到庭具結證稱：「被告曾在
    我所偵辦的案件中擔任檢舉人，本件是被告提供的線索，有
    做檢舉筆錄，執行的時候被告沒有一起去，只有電話聯絡，
    執行的時間大約是春安工作末尾的時候，應該是12月17日，
    因為我們連續2 天去埋伏，執行時有看到一些槍枝零件，但
    沒有查到毒品，之後隔幾天，被告有打電話給我，叫我去他
    家，我到他家時，被告跟我說我們當天去的時候，比較早一
    點，被告當場有拿槍枝與子彈給我看，當天好像有個叫『黑
    人』的人在場，而且『黑人』也跟我埋怨，說要用槍枝沒有
    那麼容易，而且有危險性，被告有問我槍枝和子彈要怎麼處
    理，我當場也不知道該怎麼辦，我想說回去和同事研究看看
    ，請被告自首或到案說明，後來就被高雄縣警局查獲，我也
    沒預料到這麼快就被查獲」等語（見原審卷第55至57頁），
    與其於檢察官偵查中結證所述並無明顯歧異（見94年度偵字
    第29054 號卷第27頁），且與被告上開所辯亦相符合。復有
    卷附小港分局搜索票聲請書、檢舉筆錄、「拐子」鄭永仁全
    戶戶籍資料查詢表、現場圖、搜索照片等可憑（見同上偵卷
    第29至44頁）。而證人乙○○於本院審理時亦到庭結證稱：
    「（被告跟你檢舉的案子，跟他後來打電話請你過去看的這
    把槍枝，是不是他檢舉案子的槍枝？）我不確定，但他在電
    話裡面跟我講有事情要跟我講，是我心裡想的，可能就是上
    次他跟我檢舉的那件事」、「（被告怎麼跟你說這個槍枝的
    來源？）他沒有很清楚的講來源，只是跟我講是從黑仔牽出
    來的情報，可能槍是從黑仔那邊來的。槍枝來源怎樣我也不
    清楚」、「（你當時看到的槍，是不是後來被告被查獲的槍
    枝？）我不很確定是不是這支槍，但是是同樣型式」、「（
    你在一審說被告有問你槍和子彈要如何處理？他的意思是不
    是要把槍和子彈交給你處理的意思？）我有跟被告講我也不
    知道怎麼辦，我說我回去看看怎麼辦再說；我在原審說的沒
    錯」、「（被告有沒有問你槍和子彈要如何處理？）有。」
    、「（你看到他持有槍枝為什麼沒有進一步去追查？）我過
    去他那邊已經很晚了，已經下勤務了，因為他要提供情資給
    我，『黑仔』在旁邊我也沒有能力抓，也不好意思抓，我跟
    他講要回去跟同事研究以後，再回來再跟被告講說看你要自
    首或是自動來投案」、「（被告提供你多少情資？）他說『
    拐子』他們有毒品、改造槍的」等語（見本院卷第36至39頁
    ）。被告既向證人乙○○檢舉「拐子」鄭永仁改造槍枝，乙
    ○○等人確因此前往查緝，雖未扣得槍枝，惟亦扣得部分槍
    枝零件，則被告於「黑人」攜帶本件槍彈到其住處時，即聯
    絡乙○○到場，顯係為證明其檢舉內容無誤，並欲請乙○○
    警員處理該槍彈，是本件扣案槍彈應係被告前向乙○○警員
    檢舉之槍彈無訛。是被告辯稱其為乙○○警員線民，協助提
    供情資，查緝該件槍毒交易，扣案槍彈為「黑人」寄放等情
    ，應屬事實。準此，被告收受「黑人」寄放槍彈當天，立即
    撥打電話報告乙○○警員，乙○○警員到被告住處時亦證稱
    ：有見到該「黑人」之人，顯見被告自始並無將槍彈據為己
    有而寄藏之意圖，否則自不會於「黑人」交付槍彈後即向乙
    ○○警員報告請其前來處理。
  (二)按「槍砲彈藥刀械管制條例第7 條第4 項所稱持有手槍，係
    指就手槍為執持占有而言，必須行為人主觀上對手槍有執持
    占有之意思，客觀上有足以顯示係實現其占有物上權利之行
    為。如僅遇然經手，迅即脫離，對之無執持占有之意思與行
    為，即非此所謂持有」（最高法院76年度台上字第2090號判
    決參照）。是行為人如主觀上無執持占有或受託寄藏槍彈之
    意思，客觀上亦無足以顯示實現其占有物上權利之行為，自
    不能以持有或寄藏槍彈罪相繩。查員警偵辦刑事案件，偶有
    借用與犯罪集團成員互相熟識或知悉犯罪管道之人，提供情
    資，進而偵破刑案，應非少見。本案被告身分既為警方線民
    ，為提供槍毒交易線索之人，雖時機掌握不當，事有未成，
    然被告於「黑人」自「拐子」處取得本件扣案槍彈，並持至
    被告住處後，既立即向警員乙○○報告並請求協助處理，其
    主觀上顯無執持占有或受託寄藏之意思甚明。而乙○○警員
    到場後亦告知要報請上級處理，則被告繼續將該扣案槍彈置
    放於其住處，而未主動報繳或丟棄，諒係出於信任關係所致
    而非基於執持占有或受託寄藏之緣故。蓋被告既已告知有合
    作關係之警員，其靜待指示處理方式，實難認其嗣後有另生
    持有及寄藏之犯意。且被告若有持有或寄藏該槍彈之意思，
    則其於「黑人」交其持有後，衡情應將該槍彈細心藏放，焉
    有立即通知乙○○警員前來之必要？其於乙○○警員離去後
    ，豈會於明知警員已知其住處有槍彈之情況下，仍坐以待斃
    ，無懼自陷重罪之危險境地？此亦與常情不合。是被告所辯
    無持有或寄藏意思等語，尚堪採信。
  (三)綜上所述，本件扣案槍枝及子彈雖經內政部刑事警察局鑑定
    結果認具殺傷力，然被告主觀上既無持有或寄藏之犯意，即
    無成立持有或寄藏槍彈罪可言。此外，檢察官復未能提出其
    他積極證據證明被告主觀上有何持有或寄藏槍彈之犯意，本
    院亦查無其他積極證據足資證明被告之上開犯行，被告犯罪
    自屬不能證明，應依法為被告無罪之諭知。
五、原審因而以不能證明被告犯罪，而為被告無罪之諭知，核無
    違誤；檢察官上訴意旨，猶執前詞，指摘原判決不當，為無
    理由，應予駁回。
據上論斷，應依刑事訴訟法第368 條，判決如主文。
本案經檢察官許月雲到庭執行職務。
中    華    民    國    95    年    10    月    11    日
                  刑事第四庭    審判長法官  蕭權閔
                                      法官  陳吉雄
                                      法官  林水城
以上正本證明與原本無異。
檢察官如不服本判決應於收受本判決後10日內向本院提出上訴書
狀，其未敘述上訴理由者，並得於提起上訴後10日內向本院補提
理由書狀（均須按他造當事人之人數附繕本）「切勿逕送上級法
院」。
被告不得上訴。
中    華    民    國    95    年    10    月    11    日
                                    書記官  吳新貞


司法院資訊處製作；財團法人民間司法改革基金會備份。
